【裁判字號】    92,訴,1485
【裁判日期】    950908
【裁判案由】    偽造有價證券等
【裁判全文】
臺灣彰化地方法院刑事判決              92年度訴字第1485號
公  訴  人  臺灣彰化地方法院檢察署檢察官
被      告  乙○○
指定辯護人  朱慧真律師
上列被告因偽造有價證券等案件，經檢察官提起公訴（92年度偵
字第3393號）及移送併案審理（93年度偵字第3722號），本院判
決如下：
    主    文
乙○○連續意圖為自己不法之所有，而侵占對於業務上所持有之
物，處有期徒刑壹年，如附表貳所示應沒收署押欄之偽造「甲○○」署名共拾陸枚及偽造「己○○」署名共拾陸枚均沒收。
    犯罪事實
一、乙○○前曾於民國89年間，因侵占案件，經本院以89年度易
    字第630號，判處有期徒刑9月，緩刑4年確定。其於91年6月
    間起，擔任設於彰化縣花壇鄉○○村○○路 ○段41號啟達汽
    車股份有限公司（下稱啟達公司）之業務員，負責汽車銷售
    及為購車戶辦理過戶相關事宜之業務（不包括收取保險費）
    。詎乙○○因經濟狀況不佳，即罔顧法院前給予緩刑寬典之
    機會，思或利用其私下為購車客戶承保之機會，或利用其擔
    任售車業務員，可獲取購車客戶交付車款及領牌費之機會，
    竟基於意圖為自己不法所有之普通侵占、業務侵占及詐欺概
    括犯意，且為達到其前揭業務侵占、普通侵占及詐欺取財之
    目的，而基於偽造私文書並行使之概括犯意及明知為不實之
    事項，而使公務員登載於職務上所掌公文書之概括犯意：
  (一)於附表壹編號1至4所示之時間，在臺灣地區某不詳地點，利
    用私下為庚○○、丁○○、丙○○○及戊○○投保汽車保險
    之機會，而持有庚○○、丁○○、丙○○○及戊○○所交付
    之如附表壹所示之現款共計新臺幣（下同）87,958元，並以
    易持有為所有之意思，加以侵占入己。
  (二)乙○○明知甲○○於91年12月中旬某日購車時，已以現金付
    清全部車款，甲○○並未授權伊辦理附條件買賣購車及現金
    貸款等事宜，竟先在91年12月間某日，以業務員身分，收取
    甲○○所交付之購車現款後，將其中之20萬元，以易持有為
    所有之意思，加以侵占入己，而挪供己私用，再為達成避免
    遭任職之啟達公司察覺其將客戶車款侵占之目的，乙○○於
    91年12月中旬某日，在臺灣地區某地，同一時間接續在如附
    表貳編號1所示之私文書上，以偽簽如附表貳編號1所示之「
    甲○○」署名及盜蓋甲○○所交付，欲供乙○○辦理交車事
    宜之「甲○○」印章之方式，完成偽造屬私文書性質之如附
    表貳編號1所示之啟達汽車訂購合約書1份、附條件買賣合約
    書5份、未記載發票日期之本票1紙、福灣企業分期購車申請
    書1份及動產擔保交易附條件買賣設定登記申請書3份。乙○○偽造完成前揭私文書後，即於91年12月16日，將上開附條
    件買賣合約書、未記載發票日期之本票、福灣企業分期購車
    申請書及動產擔保交易附條件買賣設定登記申請書等私文書
    ，全數交付啟達公司，再由啟達公司不知情之成年員工，轉
    交予福灣企業股份有限公司（下簡稱福灣公司）申辦貸款而
    行使，致福灣公司誤以為甲○○確有以車輛設定動產抵押權
    擔保價款之意，而陷於錯誤同意此貸款之申辦，於91年12月
    中旬某日，即交付貸得之款項共20萬元予乙○○。且福灣公
    司為申辦該車之動產抵押設定登記，乃由福灣公司內不知情
    之職員，於91年12月17日，持前開經偽造屬私文書之附條件
    買賣合約書及動產擔保交易附條件買賣設定登記申請書，向
    交通部公路總局臺中區監理所彰化監理站提出申請行使，致
    交通部公路總局臺中區監理所彰化監理站之無實質審查義務
    之公務員，於92年1月2日將此甲○○向福灣公司申請辦理動
    產抵押之事，登載於其職務上所掌之動產擔保交易抵押權設
    定登記之公文書上，足生損害於甲○○、福灣公司及汽車監
    理機關對車輛管理之正確性。
  (三)乙○○明知己○○於92年 1月底某日購車時，已以現金付清
    全部車款，己○○並未授權伊辦理附條件買賣購車及現金貸
    款等事宜，竟先在92年 1月底某日，以業務員身分收取己○○所交付之購車現款後，將其中之35萬元，以易持有為所有
    之意思，加以侵占入己，而挪供己私用，再為達成避免遭任
    職之啟達公司察覺其將客戶車款侵占之目的，且為避免男女
    運筆力道不同，亦遭人發現偽簽之情，而於92年 1月底某日
    ，在臺灣地區某地，委託不知情之成年女同事，於同一時間
    接續在如附表貳編號 2所示之私文書上，以偽簽如附表貳編
    號 2所示之「己○○」署名及盜蓋己○○所交付，欲供乙○○辦理交車事宜之「己○○」印章之方式，完成偽造屬私文
    書性質之如附表貳編號2所示之啟達汽車訂購合約書1份、附
    條件買賣合約書5份、未記載發票日期之本票1紙、福灣企業
    分期購車申請書 1份及動產擔保交易附條件買賣設定登記申
    請書3份。乙○○偽造完成前揭私文書後，即於92年1月底某
    日，將上開附條件買賣合約書、未記載發票日期之本票、福
    灣企業分期購車申請書及動產擔保交易附條件買賣設定登記
    申請書等私文書，全數交付啟達公司，再由啟達公司不知情
    之成年員工，轉交予福灣企業股份有限公司（下簡稱福灣公
    司）申辦貸款而行使，致福灣公司誤以為己○○確有以車輛
    設定動產抵押權擔保價款之意，而陷於錯誤同意此貸款之申
    辦，於92年1月底某日，即交付貸得之款項共 35萬元予乙○○。且福灣公司為申辦該車之動產抵押設定登記，乃由福灣
    公司內不知情之職員，於92年 1月28日，持前開經偽造屬私
    文書之附條件買賣合約書及動產擔保交易附條件買賣設定登
    記申請書，向交通部公路總局臺中區監理所彰化監理站提出
    申請行使，致交通部公路總局臺中區監理所彰化監理站之無
    實質審查義務之公務員，於92年 2月17日將此己○○向福灣
    公司申請辦理動產抵押之事，登載於其職務上所掌之動產擔
    保交易抵押權設定登記之公文書上，足生損害於己○○、福
    灣公司及汽車監理機關對車輛管理之正確性。
  (四)乙○○在92年 2月間某日，在臺灣地區某不詳地點，利用其
    擔任啟達公司業務員，為客戶辦理汽車過戶之機會，而持有
    何鴻昌所交付，含牌照稅、燃料費、行照、領牌費共計16,3
    20元，並以易持有為所有之意思，加以侵占入己。
  (五)嗣於92年3月20日，甲○○接獲啟達公司工作人員確認貸款
    事宜，而查覺乙○○有冒名貸款並侵占車款情事，並進而追
    查乙○○擔任業務員期間所接處之其餘購車車主，而陸續查
    知上情。
二、案經內政部警政署保安警察隊第二總隊第一大隊第三中隊報
    告臺灣彰化地方法院檢察署檢察官偵查起訴，及臺灣彰化地
    方法院檢察署檢察官自動檢舉併案審理。
    理    由
壹、證據能力部分：
    本案以下所引用涵括之供述證據及非供述證據，經本院為被
    告指定之義務辯護人閱卷後，公訴人、被告及辯護人均同意
    全部證據之證據能力，是後述所引用證據之證據能力均無疑
    義，合先敘明。
貳、有關認定犯罪事實及論罪科刑部分：
一、就犯罪事實欄一被告乙○○被訴普通侵占部分：
    訊據被告乙○○自承確曾於附表壹編號1至4所示之時間，在
    臺灣地區某不詳地點，將伊私下向被害人庚○○、丁○○、
    丙○○○及戊○○所投保之汽車保險保費侵占入己等情坦承
    不諱，核與證人戊○○於本院94年 3月24日審理時證稱：其
    曾透過被告購車，後來發生事故，發現保險費被繳納，其當
    時係在員林稅捐所外面交保險費28,000元給被告等語相符（
    詳見本院當日審判筆錄），並有庚○○、丁○○及丙○○○
    所立具之說明書各 1紙及強衛科技股份有限公司函催丙○○○繳納保險費之催告書 1紙在卷可稽，前情應堪認定。且被
    告陳稱係因當時缺錢，即將所收得之款項先行挪用，是被告
    有為自己不法所有意圖至明。又被告擔任啟達公司業務員，
    其業務範圍僅係為客戶辦理汽車銷售及過戶等事宜，保險業
    務之仲介，尚非伊執行業務之範圍，業據被告陳稱在卷，是
    被告此部分將庚○○、丁○○、丙○○○及戊○○等人之保
    險費侵占入己犯行，尚非屬業務侵占犯行，而僅該當於普通
    侵占。被告普通侵占犯行事證明確，被告犯行應堪認定。
二、就犯罪事實欄二三被告乙○○被訴部分：
    被告曾於上揭時、地，先將伊職務上所收取之被害人甲○○
    、己○○所交付車款20萬元及35萬元，挪供己用，再未經被
    害人甲○○、己○○授權，分別由伊及委由不知情之成年女
    子，擅自在附表貳所示之甲○○名義及己○○名義之各項屬
    私文書性質之啟達汽車訂購合約書、附條件買賣合約書、未
    記載本票發票日之無效本票、福灣企業分期購車申請書及動
    產擔保交易附條件買賣設定登記申請書上，偽簽甲○○及己○○之署名，並盜蓋甲○○、己○○所交付原係欲辦理交車
    手續之印章，而分別完成如附表貳所示之各項私文書後，持
    之分別向啟達公司行使，再由啟達公司不知情成年員工轉交
    予福灣公司行使申辦貸款，致福灣公司誤以為甲○○、己○○確有貸款之意，而陷於錯誤貸予款項，並於前揭時間，由
    不知情之福灣公司員工持前開文件，向交通部公路總局臺中
    區監理所彰化監理站提出申請，致使監理站之無實質審查義
    務公務員，將被害人甲○○、己○○有申辦動產抵押權之事
    ，登載於渠等職務上所執掌之公文書上等情，業據被告於本
    院審理時坦承前情不諱，核與證人即甲○○於警、偵訊時證
    述：確係現金購車，惟卻遭被告冒名貸款及偽造前揭私文書
    申請辦理動產抵押登記等語綦詳，且有被偽造甲○○名義之
    附條件買賣合約書、本票、福灣企業分期購車申請書、動產
    擔保交易附條件買賣設定登記申請書各 1份存卷可參（見93
    年度他字第 323號卷第19頁、第21頁、第22頁、第23頁），
    及被偽造己○○名義之附條件買賣合約書、本票、啟達汽車
    訂購合約書、福灣企業分期購車申請書、動產擔保交易附條
    件買賣設定登記申請書各1份附卷可稽（見93年度他字第323
    號卷第43頁、第44頁，92年度他字第1268號卷第34頁、第34
    頁，本院卷第(一)宗第 144頁），被告此部分自白核與事實相
    符，被告此部分所涉業務侵占犯行、詐欺犯行、偽造私文書
    並行使，及明知為不實事項，而使公務員登載於職務上所掌
    之公文書等罪，均事證明確，被告此部分犯行應堪認定。
三、就犯罪事實欄四被告乙○○被訴業務侵占部分：
    訊據被告自承確曾於92年 2月間某日，在臺灣地區某地點，
    利用其擔任啟達公司業務員機會，而將其依職務向被害人何
    鴻昌所收取之汽車領牌費共計16,320元侵占入己等情，且有
    被害人何鴻昌所立具之說明書及何鴻昌車號 9V-8609號自小
    客車總領牌費用報價單各 1紙附卷可稽，前情應堪認定。又
    被告陳稱係因當時缺錢，即將所收得之款項先行挪用，是被
    告有為自己不法所有意圖灼明。被告此部分業務侵占事證明
    確，被告犯行應堪認定。
四、我國刑法於94年2月2日修正公布，95年7月1日施行（下稱新
    法；修正前刑法下稱舊法）後，依最高法院95年度第 8次刑
    事庭會議決議決議內容，有關新舊法之適用原則如下：
    (一)新法第2條第1項之規定，係規範行為後法律變更所生新舊
      法律比較適用之準據法，於新法施行後，應適用新法第 2
      條第1項之規定，為「從舊從輕」之比較。
    (二)基於罪刑法定原則及法律不溯及既往原則，行為之處罰，
      以行為時之法律有明文規定者為限，必行為時與行為後之
      法律均有處罰之規定，始有新法第2條第1項之適用。
    (三)比較時應就罪刑有關之共犯、未遂犯、想像競合犯、牽連
      犯、連續犯、結合犯，以及累犯加重、自首減輕暨其他法
      定加減原因（如身分加減）與加減例等一切情形，綜其全
      部罪刑之結果而為比較。
    (四)從刑附屬於主刑，除法律有特別規定者外，依主刑所適用
      之法律。
    (五)新法第33條第5款規定罰金刑為新臺幣1千元以上，以百元
      計算之，新法施行後，應依新法第2條第1項之規定，適用
      最有利於行為人之法律。
    (六)犯一罪而其方法或結果之行為，均在新法施行前者，新法
      施行後，應依新法第2條第1項之規定，適用最有利於行為
      人之法律。若其中部分之行為在新法施行後者，該部分不
      能論以牽連犯。
五、被告個人私下為被害人庚○○、丁○○、丙○○○及戊○○
    辦理保險業務，而將渠等所交付之如附表壹所示之保險費易
    持有為所有，而侵占入己，核其此部分所為，係犯刑法第33
    5條第1項之普通侵占罪。又被告係擔任啟達公司之業務員，
    職司汽車銷售及為購車戶辦理過戶相關事宜，為從事業務之
    人，其利用其職務之機會，將自被害人甲○○、己○○處所
    收取之車款現金，及自被害人何鴻昌處所收取之領牌費現金
    ，易持有為所有，而侵占入己，核其此部分所為，則係犯刑
    法第336條第2項之業務侵占罪。被告於91年12月中旬及92年
    1 月底，分別未經被害人甲○○、己○○之授權，或由伊本
    人，或委由不知情之成年女子，冒用被害人甲○○、己○○
    之名義，偽造完成屬私文書性質之如附表貳所示之文件，並
    均持之向啟達公司行使，由啟達公司不知情成年員工持之向
    福灣公司行使辦理貸款，再由福灣公司不知情之成年員工，
    持附表貳所示之附條件買賣合約書及動產擔保交易附條件買
    賣設定登記申請書，向交通部公路總局臺中區監理所彰化監
    理站行使，辦理登記，且由該監理站無實質審查權之公務員
    ，將此甲○○、己○○辦理貸款及設定動產抵押權之不實事
    項，登載於其等職務上所掌公文書，自足生損害於無貸款及
    設定動產抵押權真意之甲○○、己○○及汽車監理機關對車
    輛管理之正確性，核被告此部分所為，則分係犯刑法第 210
    條、第216條偽造私文書並行使罪及同法第214條明知為不實
    之事項，而使公務員登載於職務上所掌之公文書罪。又被告
    於本院審理時自承於附表貳編號1、2所示之本票上，分別偽
    造「甲○○」、「己○○」之署名並盜蓋印文，並分別填載
    票面金額為20萬元及35萬元，即將該本票交回啟達公司，再
    由啟達公司內之不知情之員工，將發票日期蓋印在本票上等
    情不諱，且經本院勘驗卷附甲○○名義之上本票，該發票日
    係以日期章蓋按91年12月17日，而己○○名義之本票上，該
    發票日則仍為空白，此有該本票 2紙附卷可稽，足認被告所
    言僅填載票面金額及偽簽發票人後即交回啟達公司等情，係
    屬真實。蓋被告於交付「甲○○」名義本票予啟達公司時，
    該本票既未填寫發票日期，即欠缺票據法第120條第 1項第6
    款所規定之應記載事項，而為無效之票據，非屬有價證券，
    應僅屬於一般債權憑證之私文書（最高法院71年度臺上字第
    2961號判決意旨參照），公訴人認被告於空白本票之發票人
    欄內偽簽「甲○○」之署名並均蓋印，復持以行使主張，所
    為係犯刑法第201條第1項之偽造有價證券罪及同條第 2項之
    行使偽造有價證券罪，容有誤會，惟起訴之基本事實並無二
    致，自為本院所得審究，應予以變更起訴法條，併予敘明。
    又被告於交付「己○○」名義本票予啟達公司時，該本票既
    未填寫發票日期，即欠缺票據法第120條第1項第 6款所規定
    之應記載事項，而為無效之票據，非屬有價證券，亦應僅屬
    於一般債權憑證之私文書，業如前述，是公訴人於併案意旨
    書中載明被告於空白本票之發票人欄內偽簽「己○○」之署
    名並均蓋印，復持以行使主張，所為係犯刑法第201條第1項
    之偽造有價證券罪及同條第 2項之行使偽造有價證券罪，亦
    有誤會，併此敘明。再被告明知甲○○、己○○並無辦理貸
    款之真意，而偽造附表貳所示之私文書，持向福灣公司申辦
    貸款，致福灣公司誤以為被害人甲○○、己○○確有辦理貸
    款，並以其等所購車輛設定動產抵押權之真意，而分別交付
    現金20萬元及35萬元予被告，核被告此部分所為，則係犯刑
    法第339條第1項之詐欺取財罪。又被告行為後，刑法關於連
    續犯、牽連犯及罰金刑等規定均有修正，依前揭最高法院95
    年度第 8次刑事庭會議決議內容，應綜其全部罪刑之結果而
    為比較後，始得判斷應適用新法或舊法，經本院為如附表
    所示之比較後，認本件依刑法第2條第1項前段，就以下連續
    犯、牽連犯及罰金刑等規定，均應依舊法。被告偽造甲○○
    、己○○之署名及印文後，用以偽造如附表貳所示之私文書
    ，其偽造甲○○、己○○署名、印文之行為，係偽造私文書
    之階段行為，不另論罪；又偽造附表貳所示之私文書後進而
    行使，偽造之低度行為應為行使之高度行為所吸收，不另論
    罪。又被告於91 年12月中旬某日，及91年1月底某日，分別
    在同一時間先後偽造附表貳編號 1所示「甲○○」名義之私
    文書，及附表貳編號 2所示「己○○」名義之私文書，係分
    別基於同一偽造私文書並行使罪犯意下之接續行為，只論以
    一罪。被告利用不知情之成年女子，為其偽造如附表貳編號
    2 所示「己○○」名義之私文書，及於將附表貳所示私文書
    交回啟達公司後，由啟達公司不知情之成年員工持之向福灣
    公司行使，再由福灣公司福灣公司不知情之成年員工，持向
    交通部公路總局臺中區監理所彰化監理站行使，此部分係屬
    間接正犯。被告先後 2次行使如附表貳所示之偽造「甲○○
    」及「己○○」名義之私文書，及先後 2次向福灣公司詐欺
    取得貸款，及先後 2次使交通部公路總局臺中區監理所彰化
    監理站之公務員將不實事項登載於職務上所掌公文書，及先
    後普通侵占庚○○、丁○○、丙○○○及戊○○保險金，及
    業務侵占甲○○、己○○車款及何鴻昌領牌費用，分別均時
    間緊接，方法相同，且觸犯基本構成要件相同之罪，雖就侵
    占部分，有普通侵占及業務侵占之分，仍均應各依修正刪除
    前刑法第56條規定，成立連續犯，分別從重論以一罪（即連
    續行使偽造私文書罪、連續使公務員登載不實罪、連續詐欺
    取財罪及連續業務侵占罪），且各加重其刑。被告所為前揭
    行使偽造如附表貳所示私文書、詐欺取財及使公務員登載不
    實之目的，即在於業務侵占款項，是其所犯上開行使偽造私
    文書罪、詐欺取財罪、使公務員登載不實罪及業務侵占罪間
    ，有方法目的之牽連關係，應依修正刪除前刑法第55條規定
    ，從一重論以連續業務侵占罪。又公訴人起訴事實雖未敘及
    犯罪事實欄一、(一)、(三)、(四)所示之犯行，亦未敘及犯罪事實
    欄一、(二)所述之侵占被害人甲○○所交付之車款及偽造啟達
    汽車訂購合約書、附條件買賣合約書、福灣企業分期購車申
    請書等情，然該部分事實（含移送併案審理之事實），與公
    訴人起訴之犯罪事實，既分別具有連續犯、牽連犯及接續犯
    之裁判上及實質上一罪關係，均應為起訴效力所及，本院自
    應併予審判，附此敘明。且就犯罪事實欄一、(一)所示之犯行
    ，公訴人雖於併案意旨書內敘明不另為不起訴處分，且載明
    理由。惟公訴人係以被告收取保險費後係向保險公司繳交，
    而非繳回啟達公司，認被告所為顯與刑法業務侵占罪嫌之構
    成要件有別，然被告就犯罪事實欄一、(一)所為，雖不構成業
    務侵占罪行，然仍該當於一般侵占罪，併案意旨書所為之前
    揭不另為不起訴處分，其處分應屬無效，本不具實質之確定
    力，本院自應併予審酌（最高法院82年度臺非字第 369號判
    決、81年度臺非字第 363號判決意旨參照）。爰審酌被告前
    已有業務侵占之前案紀錄，本案行為時，被告仍在緩刑期內
    ，此有臺灣高等法院被告前案紀錄表存卷可參，且其正值壯
    年，四肢復健全，亦有相當學歷足尋求正當途徑謀生，竟利
    用其擔任汽車銷售業務員可獲得被害人印章及身分資料機會
    ，故意犯前開犯行，再審酌其侵占數額、詐欺所得，及犯後
    大致坦認犯行，復已與代位求償之保險公司達成和解，此亦
    據證人即啟達公司員工白慧貞於本院95年 8月25日審理時證
    述詳實等一切情狀，核情量處如主文所示之刑。
六、如附表貳所示之各項私文書，被告於偽造完成後，即已交予
    啟達公司轉交福灣公司行使收受，而均已非屬被告所有，自
    無從為沒收之諭知；惟附表貳所示各份私文書上偽造之「甲○○」署名共16枚及偽造之「己○○」署名共16枚，不問屬
    於犯人與否，均應依刑法第 219條規定，諭知沒收。至附表
    貳所示私文書上所按蓋之「甲○○」、「己○○」印文，係
    被告持拿被害人甲○○、己○○所交付之真印章所蓋之印文
    ，並未偽造印章之印文，自不在刑法第 219條所定必須沒收
    之列（最高法院48年臺上字第113號判例、48年臺上字第153
    3號判例意旨參照）。
七、臺灣彰化地方法院檢察署93年度偵字第3722號併案意旨雖略
    以：被告明知丁○○所購買之自小客車價款均以現金付清，
    且未委託其申辦汽車貸款，竟基於意圖為自己不法所有及供
    行使之用之概括犯意，於附條件買賣契約書之買受人欄、動
    產擔保交易附條件買賣設定登記申請書之債務人欄及票面金
    額60萬元本票之發票人欄，盜蓋丁○○所交付之印章並偽造
    丁○○之簽名，以此方式偽造附條件買賣契約書、動產擔保
    交易附條件買賣設定書及本票後，復持之向福灣公司行使，
    且由福灣公司持以辦理動產抵押設定登記，而使交通部公路
    總局臺中區監理所彰化監理站之公務員將此不實事項登載於
    職務上所掌公文書，因認被告此部分另涉有行使偽造私文書
    罪、偽造有價證券罪、使公務登載不實罪及詐欺取財罪嫌。
    惟查，被告於本院審理時辯稱：為丁○○辦理貸款係經過其
    同意，丁○○本來就是要貸款購車，只是原本要貸50萬元，
    後來貸成60萬元，多貸的10萬元由伊負責還款，此事丁○○
    知情，分期購車申請書、本票上之丁○○及壬○○之簽名及
    印章，均係渠等自己簽名蓋章的，非伊偽造等語，核與證人
    即丁○○之配偶壬○○於本院94年4月21日審理時證稱： 卷
    附本票是其簽名，於購車時，被告有說60萬元是名義上的，
    可以省利息，故其知情被告會以60萬元貸款，但實際上其等
    是要貸款50萬元，附條件買賣申請書上之簽名亦係其簽名的
    ，印章則係其交給被告，授權其辦理時蓋章，被告說要貸款
    60萬元此事，丁○○也在場，丁○○可能事後忘記了等語（
    詳見本院當日審判筆錄），而證人丁○○於本院94年 3月24
    日審理時亦證稱：當時本來就是要貸款買車，設定登記申請
    書、附條件買賣合約書及本票上之簽名均係其簽的，而其先
    生壬○○之姓名，則係其先生自己簽的等語（詳見本院當日
    審判筆錄），此外尚有丁○○之福灣企業分期購車申請書及
    發票人為丁○○、共同發票人為壬○○，票面金額為60萬元
    之本票各1紙附卷可稽（見93年度他字第323號卷第40頁、第
    41頁），前情應堪認定。至證人丁○○雖於本院94年 3月24
    日審理時證稱：被告未曾說過要貸60萬元等語，惟簽約當時
    同在現場之證人壬○○已明確證述確有前情，應是證人丁○○記憶模糊，致無法詳實陳述，衡之證人壬○○與丁○○為
    配偶關係，而與被告僅係一般購車往來關係，實無故意迴護
    被告之必要，是應可認被告就辦理證人丁○○購車案件時，
    尚無何侵占、詐欺、行使偽造私文書、偽造有價證券及使公
    務員登載不實等罪嫌，被告此部分罪嫌不足，即難認與前開
    經本院論罪科刑部分，有何裁判上、實質上一罪關係，本院
    自難併予審理，應退由檢察官另為妥適處理。
八、至卷內告訴狀上另載被告尚涉有侵占丁○○、己○○、陳月
    英、富利達企業股份有限公司、黃星品、江福任、癸○○等
    人所繳付之丟車賠車保險保費等情不諱，惟查：(一)被告陳稱
    確有為丁○○、己○○、陳月英、富利達企業股份有限公司
    、黃星品、江福任等人向強衛科技股份有限公司及上合力公
    司投保丟車賠車保險等情，業經本院函詢強衛科技股份有限
    公司，而經該公司95年8月7日強衛字第95080702號函覆丁○○、己○○、陳月英及富利達企業股份有限公司，分別於91
    年12月2日、92年1月28日、91年1月18日、91年11月5日向該
    公司購買方向盤鎖汽車防盜保全系統，此有該函文 1紙在卷
    可稽（見本院卷第(二)宗），此外，尚有黃星品之上合力公司
    汽車保全產品責任保證帳單 1紙在卷可稽（見92年度他字第
    1268號卷第50頁），是所謂之丟車賠車保險，應即是該方向
    盤鎖汽車防盜保全系統，被告並未侵占此部分費用應堪認定
    。(二)被告另辯稱：就癸○○部分，係由辛○○承辦，因辛○○係豐田的業務員，所以癸○○要買車時，才透過伊調車，
    所以在訂購合約書中係簽伊的名字，但實際接洽係辛○○負
    責等語，核與申請人為癸○○之零負擔汽車保全系統汽車保
    全產品責任保證帳單上之汽車業代登載為辛○○乙情相符，
    此有該帳單 1紙在卷可稽（見本院卷第(一)宗第47頁），被告
    此部分辯解尚非全然無據。至證人癸○○於本院94年 3月24
    日審理時雖證稱：其先認識辛○○，但因為辛○○是賣豐田
    的車，而被告才是馬自達業務員，所以辛○○跟乙○○一起
    去其住處，92年 1月20日係由其將車款及保險費均開票給被
    告，但被告未將保險費拿去繳付，被告跟辛○○一起去其住
    處2至3次，辛○○要求其直接跟被告買，被告收到票時，並
    沒有開立任何收據或文件證明，而交車時，被告跟辛○○亦
    均在馬自達公司等語（詳見本院當日審判筆錄），蓋證人癸○○雖認定本案之汽車業務員係被告，惟證人癸○○實無從
    得知何人始為實際承辦此業務之人，況據證人癸○○所述，
    辛○○於繳費、交車等重要購車交易時點，均與被告同時在
    場，再參以前開帳單上記載之汽車業代即為辛○○，應可認
    被告前開所辯，與實情較為相符。然就前揭(一)、(二)部分告訴
    人所訴被告另涉侵占犯行，公訴人並未經起訴，且無從認定
    與本案論罪科刑部分，有何裁判上或實質上一罪關係，自非
    本院所得審理之範圍，併此敘明。
據上論斷，應依刑事訴訟法第299條第 1項前段、第300條，刑法
第2條第1項前段、修正刪除前刑法第56條、刑法第336條第 2項、
第216條、第210條、第339條第1項、第 214條、修正刪除前刑法
第55條、刑法第219條，罰金罰鍰提高標準條例第1條前段，判決
如主文。
本案經檢察官吳芙如到庭執行職務。
中    華    民    國    95    年    9     月    8     日
              刑事第二庭  審判長法  官  許旭聖
                                法  官  黃玉齡
                                法  官  簡婉倫
以上正本證明與原本無異。
如不服本判決，應於判決送達後10日內向本院提出上訴狀（應抄
附繕本）。
告訴人或被害人如對於本判決不服者，應具備理由請求檢察官上
訴，其上訴期間之計算係以檢察官收受判決正本之日期為準。
中    華    民    國    95    年    9     月    8     日
                                書記官
附錄本案論罪科刑法條：
中華民國刑法第336條第2項
對於業務上所持有之物，犯前條第1項之罪者，處6月以上5 年以
下有期徒刑，得併科3千元以下罰金。
中華民國刑法第216條
行使第 210 條至第 215 條之文書者，依偽造、變造文書或登載
不實事項或使登載不實事項之規定處斷。
中華民國刑法第210條
偽造、變造私文書，足以生損害於公眾或他人者，處 5 年以下有
期徒刑。
中華民國刑法第214條
明知為不實之事項，而使公務員登載於職務上所掌之公文書，足
以生損害於公眾或他人者，處3年以下有期徒刑、拘役或5百元以
下罰金。
中華民國刑法第339條第1項
意圖為自己或第三人不法之所有，以詐術使人將本人或第三人之
物交付者，處5年以下有期徒刑、拘役或科或併科1千元以下罰金
。
附表壹：
┌──┬───────┬────┬──────┬─────────────┐
│編號│    時   間   │ 被害人 │  金    額  │      備          註      │
│    │              │        │ （新臺幣） │                          │
├──┼───────┼────┼──────┼─────────────┤
│ １ │91年9月間某日 │庚○○  │現金17,127元│向庚○○收取現金43,876元原│
│    │              │        │            │係欲投保乙式汽車保險，但其│
│    │              │        │            │中17,127元遭伊自行挪用，僅│
│    │              │        │            │為庚○○投保丙式汽車保險  │
├──┼───────┼────┼──────┼─────────────┤
│ ２ │91年11月間某日│丁○○  │現金27,831元│向丁○○收取現金49,325元原│
│    │              │        │            │係欲投保乙式汽車保險，但其│
│    │              │        │            │中27,831元遭伊自行挪用，僅│
│    │              │        │            │為丁○○投保丙式汽車保險  │
├──┼───────┼────┼──────┼─────────────┤
│ ３ │92年1月間某日 │丙○○○│現金15,000元│未將收取之左開現金，繳納予│
│    │              │        │            │強衛科技股份有限公司投保方│
│    │              │        │            │向盤鎖汽車防盜系統        │
├──┼───────┼────┼──────┼─────────────┤
│ ４ │92年3月間某日 │戊○○  │現金28,000元│將戊○○所給付之左開現款現│
│    │              │        │            │行挪用，而未依約定為戊○○│
│    │              │        │            │投保                      │
└──┴───────┴────┴──────┴─────────────┘
附表貳：
┌──┬───┬───────────┬─────┬─────┬───┬───┐
│編號│被害人│  遭偽造之私文書種類  │ 偽造署押 │ 盜蓋印文 │份  數│應沒收│
│    │      │                      ├─────┼─────┤      │之署押│
│    │      │                      │ 數    量 │ 數    量 │      │      │
│    │      │                      │ （每份） │ （每份） │      │      │
├──┼───┼───────────┼─────┼─────┼───┼───┤
│ １ │甲○○│啟達汽車訂購合約書（其│  甲○○  │    無    │1份   │甲○○│
│    │      │上之買受人欄）        ├─────┼─────┤      ├───┤
│    │      │                      │   1枚    │    無    │      │ 1枚  │
│    │      ├───────────┼─────┼─────┼───┼───┤
│    │      │附條件買賣合約書（其上│  甲○○  │  甲○○  │1式5份│甲○○│
│    │      │之乙方欄位、車主與保證├─────┼─────┤      ├───┤
│    │      │人對保簽章欄位）      │   2枚    │   2枚    │      │10枚  │
│    │      ├───────────┼─────┼─────┼───┼───┤
│    │      │本票（其上之發票人欄）│  甲○○  │  甲○○  │1份   │甲○○│
│    │      │                      ├─────┼─────┤      ├───┤
│    │      │                      │   1枚    │   1枚    │      │1枚   │
│    │      ├───────────┼─────┼─────┼───┼───┤
│    │      │福灣企業分期購車申請書│  甲○○  │  甲○○  │1份   │甲○○│
│    │      │（其上之申請人欄）    ├─────┼─────┤      ├───┤
│    │      │                      │   1枚    │   1枚    │      │ 1枚  │
│    │      ├───────────┼─────┼─────┼───┼───┤
│    │      │動產擔保交易附條件買賣│  甲○○  │  甲○○  │1式3份│甲○○│
│    │      │設定登記申請書（其上之├─────┼─────┤      ├───┤
│    │      │債務人欄）            │   1枚    │   1枚    │      │ 3枚  │
├──┼───┼───────────┼─────┼─────┼───┼───┤
│ ２ │己○○│啟達汽車訂購合約書（其│  己○○  │    無    │1份   │己○○│
│    │      │上之買受人欄）        ├─────┼─────┤      ├───┤
│    │      │                      │   1枚    │    無    │      │ 1枚  │
│    │      ├───────────┼─────┼─────┼───┼───┤
│    │      │附條件買賣合約書（其上│  己○○  │  己○○  │1式5份│己○○│
│    │      │之乙方欄位、車主與保證├─────┼─────┤      ├───┤
│    │      │人對保簽章欄位）      │   2枚    │   2枚    │      │10枚  │
│    │      ├───────────┼─────┼─────┼───┼───┤
│    │      │本票（其上之發票人欄）│  己○○  │  己○○  │1份   │己○○│
│    │      │                      ├─────┼─────┤      ├───┤
│    │      │                      │   1枚    │   1枚    │      │ 1枚  │
│    │      ├───────────┼─────┼─────┼───┼───┤
│    │      │福灣企業分期購車申請書│  己○○  │  己○○  │1份   │己○○│
│    │      │（其上之申請人欄）    ├─────┼─────┤      ├───┤
│    │      │                      │   1枚    │   1枚    │      │ 1枚  │
│    │      ├───────────┼─────┼─────┼───┼───┤
│    │      │動產擔保交易附條件買賣│  己○○  │  己○○  │1式3份│己○○│
│    │      │設定登記申請書（其上之├─────┼─────┤      ├───┤
│    │      │債務人欄）            │   1枚    │   1枚    │      │  3枚 │
└──┴───┴───────────┴─────┴─────┴───┴───┘
附表
┌──┬────┬─────────────────────────┐
│編號│修正事項│  以各別修正事項討論新、舊法之比較適用            │
├──┼────┼─────────────────────────┤
│ 一 │牽連犯  │被告行為後，刑法第55條牽連犯之規定，業經刪除。本件│
│    │        │被告所犯上開連續業務侵占、連續行使偽造私文書、連續│
│    │        │詐欺取財既遂、連續使公務員登載不實 4罪之關係，依修│
│    │        │正前即行為時之規定，應從一重之連續業務侵占罪處斷；│
│    │        │依修正後之刑法既已刪除牽連犯之規定，則所犯上述 4罪│
│    │        │即應依數罪併罰之規定分論併罰。經比較新舊法之規定，│
│    │        │修正後之規定並非較有利於被告，依刑法第2條第1項之規│
│    │        │定，應適用行為時之法律，即適用修正前刑法第55條牽連│
│    │        │犯之規定。                                        │
├──┼────┼─────────────────────────┤
│ 二 │連續犯  │被告行為後，刑法第56條連續犯之規定，業經刪除，則被│
│    │        │告之犯行，因行為後新法業已刪除連續犯之規定，此刪除│
│    │        │雖非犯罪構成要件之變更，但已顯已影響行為人刑罰之法│
│    │        │律效果，自屬法律有變更，且比較新、舊法結果，以舊法│
│    │        │論以連續犯對被告較為有利，應依刑法第2條第1項前段，│
│    │        │適用舊法之規定                                    │
├──┼────┼─────────────────────────┤
│ 三 │主刑罰金│刑法第33條第5款有關罰金刑部分，在新法部分係規定為 │
│    │部分    │罰金：新臺幣1,000元以上，以百元計算之。而舊法時則 │
│    │        │係規定為罰金：1元以上。經比較修法前後之規定，應認 │
│    │        │修正前刑法第33條第5款之規定，對行為人有利。       │
├──┴────┴─────────────────────────┤
│總結：本案綜合前開結果，仍應適用舊法之規定。                      │
└─────────────────────────────────┘


司法院資訊處製作；財團法人民間司法改革基金會備份。
